【裁判字號】    96,易,371
【裁判日期】    970624
【裁判案由】    詐欺
【裁判全文】
臺灣士林地方法院刑事判決               96年度易字第371 號
公  訴  人  臺灣士林地方法院檢察署檢察官
被      告  丁○○
                      北市士林區戶政事務所）
                    （另案於臺灣桃園女子監獄執行中）
上列被告因詐欺案件，經檢察官提起公訴（95年度偵緝字第1021
號），本院判決如下：
    主  文
丁○○無罪。
    事  實
一、公訴意旨略以：丁○○曾有詐欺前科，仍不知悔改，竟意圖
    為自己不法所有，於民國86年5 月間，向甲○○謊稱有內線
    消息可代為操作股票獲利，使甲○○信以為真，陸續交付新
    臺幣（下同）300 萬元予丁○○代為操盤購買股票，嗣經甲○○發現丁○○並未代購任何股票，且未返還上開金額始知
    受騙，因認被告涉犯刑法第339 條第1 項詐欺取財罪嫌等語
    。
二、按犯罪事實應依證據認定之，無證據不得認定犯罪事實；不
    能證明被告犯罪者，應諭知無罪之判決，刑事訟訴法第154
    條第2 項、第301 條第1 項分別定有明文。又事實之認定，
    應憑證據，如未能發現相當之證據，或證據不足以證明，自
    不能以推測或擬制之方法，以為裁判之基礎；且認定犯罪事
    實所憑之證據，無論直接或間接證據，其為訴訟上之證明，
    須達於通常一般之人均不致有懷疑，而得確信其為真實之程
    度者，始得據為有罪之認定，倘其證明尚未達到此一程度，
    而有合理之懷疑存在時，尚難為有罪之認定基礎，最高法院
    40年臺上字第86號、76年臺上字第4986號判例可資參照。且
    按刑法第339 條第1 項詐欺取財罪，係以意圖為自己或第三
    人不法之所有，以詐術使人將本人或第三人之物交付為要件
    ，所謂以詐術使人交付，必須被詐欺人因詐術而陷於錯誤致
    交付而言。
三、起訴意旨認被告涉犯上開詐欺取財罪嫌，無非以告訴人甲○○之指訴、證人乙○○、戊○○之證述、本票影本6 紙及保
    管條影本1 紙為據。訊之被告丁○○堅決否認有收受告訴人
    甲○○3 百萬元，辯稱：被告與告訴人甲○○間之股票糾紛
    係被告透過告訴人甲○○之資金買賣股票所致，被告請告訴
    人甲○○幫被告買股票，甲○○是被告的金主，甲○○會打
    電話給甲○○的女婿乙○○下單，被告只要付甲○○利息即
    可，但是盈虧自負，賺的錢甲○○要給被告，虧的錢被告要
    付給甲○○，因為甲○○要賺利息，告訴人甲○○並無委託
    被告買賣股票，甲○○叫被告開本票3 百萬元押在甲○○那
    邊，甲○○還叫被告寫保管條，說被告簽保管條以後，會把
    本票還給被告，透過甲○○的資金買賣股票的不只被告一人
    ，還有邱毛聰福、己○○、丙○○、翁先生、蔡雀（己○○
    之妻）等等，這些人都知道被告使用甲○○的資金，此外，
    告訴人甲○○之女婿乙○○當時為陽明證券之業務員，告訴
    人實無將金錢交付他人買賣股票之理等語（見本院卷第18、
    160 頁）。經查：
(一)程序部分：
    被告及檢察官對於以下本院作為得心證依據之各項證據資料
    ，均不爭執證據能力，且於審理程序同意作為證據，本院審
    酌上開各項證據作成時之狀況，認為並無不可信或不適當之
    情事，依刑事訴訟法第159 條之1 第2 項及第159 條之5 之
    規定，均認有證據能力，合先敘明。
(二)實體部分：
  1.在事實經過方面，告訴人甲○○指訴被告丁○○佯稱有明牌
    消息可投資股票獲利，使其陷於錯誤後，交付3 百萬元予被
    告。惟查，告訴人甲○○於92年4 月9 日向臺灣士林地方法
    院檢察署提出侵占告訴之告訴狀中，表明於87年5 月22日至
    87年5 月26日委託被告丁○○保管3 百萬元（見臺灣士林地
    方法院檢察署92年度偵字第7461號偵查卷第19頁），於92年
    5 月21日警詢筆錄中，表示3 百萬係被告於87年5 月間陸續
    向其調借欲買股票之現金，而被告均先向告訴人說明欲買那
    張股票，告訴人同意後才交付被告款項（見臺灣士林地方法
    院檢察署92年度偵字第7461號偵查卷第8 至9 頁），於95年
    11 月15 日檢察官偵查中證稱其陸續交給被告6 百萬，由被
    告代為操作買賣股票（見臺灣士林地方法院檢察署95年度偵
    緝字第1021號偵查卷第32頁），於96年1 月5 日檢察官偵查
    中又改稱被告先向其借款3 百萬，另外3 百萬才是被告代其
    操作股票之錢，是以現金交付或自其先生吳水木戶頭匯款給
    被告之方式交付予被告（見臺灣士林地方法院檢察署95年度
    偵緝字第1021號偵查卷第53至54頁），於本院97年4 月22日
    審理期日中，先證稱被告騙取之款項約為5 百萬元，其中有
    2 百萬元是其於87年11月4 日當日提領現金後，由被告獨自
    到其家中拿走，次稱有3 百萬元是大約1 年內陸陸續續以現
    金交付及匯款之方式交給被告，有3 百萬是被告獨自一人到
    其家中拿取現金3 百萬，復稱其係於86年6 月30日、86年7
    月15日、86年8 月15日、86年8 月23日、86年9 月2 日及86
    年9 月23日向被告分別取得50萬本票時，各交付等值現金予
    被告，而另外3 百萬是其於87年6 月16日被告寫保管條當日
    以現金交付方式交給被告，再稱警詢筆錄記載實在，被告前
    後總共只有欠告訴人3 百萬元，是於87年11月4 日以現金方
    式交付被告（見本院卷第96至104 頁），依上所示，告訴人
    甲○○對於遭被告騙取金錢一事，無論在交付數額、交付時
    間、交付方式及交付目的上前後證述均不一致，內容亦多所
    矛盾。又證人即告訴人甲○○為證明其確有交付現金3 百萬
    元給被告，於本院97年4 月22日審理期日具結作證時，曾當
    庭提出其所有之華南商業銀行大同分行000000000000號帳戶
    之存摺，表明其中87年11月4 日有1 筆295 萬元之支出紀錄
    ，即為其交付現金3 百萬給被告之證明，惟經本院當庭勘驗
    該存摺內頁，該筆紀錄之摘要欄所記載內容為「轉帳支」，
    經本院以電話向華南商業銀行大同分行查詢結果，摘要欄所
    記載內容為「轉帳支」時，所辦理之業務內容為轉帳業務而
    非提領現金業務，有該存摺內頁影本及本院公務電話紀錄查
    詢表在卷可查（見本院卷第112 、113 、166 頁），是告訴
    人甲○○所提出之銀行紀錄亦與告訴人前述係以提領現金後
    面交被告之方式交付3 百萬元予被告之事實不符，除此之外
    ，告訴人亦無法提出其他支付或匯出款項予被告丁○○之證
    據以實其說，且在通常情形下，一般人並無隨時擺放現金3
    百萬元在家中之必要，則告訴人甲○○是否確有於87年6 月
    16日或87年11月4 日交付現金3 百萬元之行為，或於1 年內
    陸續以現金或匯款方式交付被告丁○○3 百萬元之行為，已
    非無疑。
  2.又告訴人甲○○否認其為被告之金主，並指控遭詐騙之原因
    係委請被告丁○○代為操作股票買賣，告訴人甲○○於本院
    審理中並證述被告代為操作股票的期間內，其並無參與買股
    票之行為（見本院卷第98頁），惟證人即告訴人甲○○之女
    婿乙○○於97年5 月27日本院審理期日時證稱86、87年間其
    擔任陽明證券業務員時，有為告訴人甲○○進行股票買賣交
    易，告訴人甲○○一買一賣的交易額，每個月應有上千萬，
    大約2 、3 天就會有下單的情形，告訴人甲○○在陽明證券
    操作股票的資金總額至少有好幾百萬（見本院卷124 至125
    、128 至129 頁），依其證述之內容所示，告訴人甲○○對
    於操作股票買賣事務相當嫻熟，其金額及數量亦非常龐大，
    應無再另行委託他人代為買賣股票之必要，此與告訴人甲○○證述之內容顯有未合。再者，證人丙○○及己○○於97年
    3 月11日於本院審理期日中均證稱確曾聽過被告丁○○提過
    告訴人甲○○為其金主之事，其中證人己○○更明確證述，
    其亦曾利用告訴人甲○○之資金，透過告訴人甲○○在陽明
    證券之女婿下單買賣股票，告訴人甲○○只賺利息，雙方均
    是口頭約定（見本院卷第72、76至78頁），則被告丁○○辯
    稱被告與告訴人甲○○間之股票買賣糾紛，係被告透過告訴
    人甲○○之資金買賣股票所致，並非告訴人甲○○遭被告詐
    騙所致，應有可能，而非無稽。另證人即告訴人甲○○於本
    院證稱其女婿乙○○因告訴人遭被告詐騙一事，已與告訴人
    之女兒離婚（見本院卷第97頁），則在告訴人單純委託被告
    買賣股票遭到被告詐欺取財，而非以金主身分透過其當時在
    陽明證券擔任業務員之女婿乙○○代被告買賣股票之情形下
    ，告訴人遭被告詐騙之事應與告訴人女婿無關，則告訴人女
    婿並無為此事與告訴人女兒離婚之理由，是告訴人甲○○證
    述其並非提供資金之金主，而係委託被告買賣股票遭被告詐
    騙，其女兒與女婿並因此而離婚等節，與常情顯有未合。
  3.再證人戊○○於本院97年5 月27日審理期日證稱其已認識告
    訴人20幾年，只見過被告1 次，87年6 月16日當天是告訴人
    臨時打電話請其到告訴人重慶北路的家中為告訴人及被告書
    寫保管條，保管條是被告親自簽名，當場告訴人及被告兩人
    並未講到股票實際操作內容，其亦未看到告訴人甲○○交付
    現金3 百萬元給被告丁○○（見本院卷第131 至133 頁），
    是證人戊○○之證述內容，僅能證述被告確有在保管條上簽
    名，並不能證明被告確有詐騙告訴人，或是告訴人確有於87
    年6 月16日交付3 百萬元現金予被告。
  4.另告訴人甲○○所提出作為被告詐欺取財證據之本票影本6
    紙及保管條影本1 紙，被告丁○○亦不否認為其所簽發，惟
    該本票6 紙及保管條1 紙只能證明確實為被告丁○○簽發後
    交予告訴人甲○○，無法證明被告丁○○簽發本票6 紙及保
    管條1 紙交付予告訴人甲○○之原因，究係為詐騙告訴人甲○○，或為解決其與告訴人甲○○間之股票買賣糾紛所致，
    是該本票影本6 紙及保管條影本1 紙，亦無法作為被告丁○○詐欺取財之證明。
四、綜上所述，被告所辯並未詐欺取財等情尚非無據，堪予採信
    。公訴人所舉上開證據尚不足使本院無合理懷疑而認定被告
    涉有詐欺取財犯行，此外，復查無其他積極證據可資證明被
    告犯詐欺取財罪，徵諸前揭說明，本件被告犯罪不能證明，
    自應為無罪之諭知。
據上論斷，應依刑事訴訟法第301 條第1 項，判決如主文。
本案經檢察官徐名駒到庭執行職務。
中    華    民    國    97    年    6    月    24    日
                  刑事第一庭審判長法  官  洪英花
                                  法  官  賴邦元
                                  法  官  林清吉
以上正本證明與原本無異。
如不服本判決，應於判決送達後10日內，向本院提出上訴狀，其
未敘述上訴之理由者並得於提起上訴後20日內向本院補提理由書
（均須按他造當事人之人數附繕本）。
                                  書記官  張茹茵
中    華    民    國    97    年    6    月    24    日


司法院資訊處製作；財團法人民間司法改革基金會備份。
